【裁判字號】    98,消債更,28
【裁判日期】    980303
【裁判案由】    更生事件
【裁判全文】
臺灣臺南地方法院民事裁定            98年度消債更字第28號
聲  請  人
即債 務 人  甲○○
代  理  人  楊淑惠律師
上列當事人因消費者債務清理事件聲請更生，本院裁定如下：
    主  文
聲請駁回。
聲請費用由聲請人負擔。
    理  由
一、按債務人對於金融機構因消費借貸、自用住宅借款、信用卡
    或現金卡契約而負債務，在聲請更生或清算前，應提出債權
    人清冊，以書面向最大債權金融機構請求協商債務清償方案
    並表明共同協商之意旨，消費者債務清理條例第151條第1項
    定有明文。揆其立法意旨無非認債務人對於金融機構因前開
    原因所負欠債務，其法律關係較為單純明確，金融機構並已
    定有債務協商機制，如能協商成立，債務人不需依消費者債
    務清理條例聲請更生或清算，可疏減法院負擔，有效分配司
    法資源，並使債務人得自主解決其債務，爰就此部分採行協
    商前置主義。承前所述，協商前置之立法意旨既在疏減法院
    負擔，而責由最大債權銀行介入以求當事人間之自主解決債
    務，則最大債權銀行依協商前置規定通知債務人提出財產收
    入等相關文件或為達成協商條件而通知債務人到場面談，債
    務人無正當理由不履行時，顯係故意以此脫法方法延滯協商
    程序之進行，以達其意圖規避協商前置制度之不法目的，如
    准其所為，勢將造成協商前置制度條文形同具文，故應認債
    務人並不得再執此可歸責於己之事由，逕援引消費者債務清
    理條例之規定向法院聲請更生，合此敘明。又聲請更生或清
    算不合程式或不備其他要件者，法院應以裁定駁回之，但其
    情形可補正者，法院應定期間先命補正，復為同條例第8條
    所明定。
二、本件聲請意旨略以：聲請人擔任大貨車司機，每月收入約新
    台幣（下同）32,000元，扣除家庭基本生活開銷，僅餘7,00
    0元，聲請人願每月還款6,000元。惟債權人中國信託商業銀
    行表示「本件債務每期應償還新台幣11,500元，共計清償17
    9期」、 且「聲請人應親自高雄面談、簽立協議書」云云。
    債權人中國信託商業銀行之清償條件，實已超出聲請人之能
    力，非聲請人所能負擔。又債權人中國信託商業銀行表示其
    條件乃係最優惠，已無任何協調空間，故聲請人始未依約前
    往高雄面談。聲請人於本件更生聲請前，確已提出相關文件
    進行協商程序，惟債權人中國信託商業銀行片面對該次協商
    以「視為前置協商自始未開始」為由而「退件」處理。另債
    務人無擔保或無優先權之債務總額未逾1,200萬元， 復未經
    法院裁定開始清算程序或宣告破產，爰請求准予更生等語。
三、經查：
  (一)債務人曾於97年9月25日 委任楊淑惠律師事務所以97惠法字
    第0925號函向最大債權金融機構中國信託商業銀行請求協商
    清償方案，經中國信託商業銀行於97年12月3日 以「於最大
    債權金融機構通知面談10日內無故不到場面談」為由退件等
    情，業據債務人提出前置協商退件通知函在卷為憑；債務人
    於更生聲請狀中亦自陳係因債權人中國信託商業銀行之清償
    條件非聲請人所能負擔，始未依約前往高雄面談，足認本件
    協商程序債務人並未配合協商面談。
  (二)又債務人雖主張債權人中國信託商業銀行所提出之清償方案
    非其所能負擔，始未依約面談。惟前置協商程序之立法目的
    既希藉由最大債權金融機構與債務人先就債務清償方案達成
    共識，故於面談前自可先行提出清償方案供雙方參考，債務
    人如認最大債權銀行所提清償方案過苛，於面談時更應把握
    時機與債權人積極協商，如仍無法就清償方案達成共識，依
    同條例第151條第4項但書規定，債權人此際即應付與債務人
    協商不成立證明書，是債務人無故以消極不到場面談表態，
    實難認已踐行前置協商之規定。
  (三)本件債務人於債權人中國信託商業銀行通知面談後無故未到
    場，致前置協商程序未完成，自難認債務人確有申請協商之
    真意，最大債權銀行中國信託商業銀行以「於最大債權金融
    機構通知面談10日內無故不到場面談」為由退件，並認其情
    形「視為前置協商自始未開始」，係屬有據。依首開說明，
    自不得認本件聲請人聲請更生已符合程式。又債務人既經最
    大債權金融機構通知協商面談，惟逾期無故不到場，逕為本
    件更生之聲請，依此事實，顯難認債務人對此程式之欠缺有
    何補正之可能或誠意。
四、綜上所述， 本件更生聲請並未依消費者債務清理條例第151
    條第1項之規定， 與最大債權金融機構先行債務協商機制，
    且上開欠缺又屬難期債務人為補正，參照前述說明，應依同
    條例第8條規定，駁回其聲請，爰裁定如主文。
中    華    民    國    98    年    3     月    3     日
                  民事第二庭  法  官  王國忠
上為正本係照原本作成。
如不服本裁定，應於裁定送達後10日內，以書狀向本院提出抗告
，並繳納抗告費新臺幣1千元。
中    華    民    國    98    年    3     月    3     日
                              書記官  黃敏純


司法院資訊處製作；財團法人民間司法改革基金會備份。
